【裁判字號】    98,家抗,12
【裁判日期】    981230
【裁判案由】    終止收養
【裁判全文】
臺灣基隆地方法院民事裁定              98年度家抗字第12號
抗  告  人  丁○○
上列抗告人聲請許可終止收養事件，抗告人對於民國98年11月23
日本院第一審所為98年度家聲第93號民事裁定提起抗告，本院裁
定如下：
    主    文
原裁定廢棄。
許可終止抗告人丁○○（男、民國○○年○月○日生、身分證統一編
號：Ｚ000000000號）與養父丙○○（男、民國○○年○○月○○日生、
身分證統一編號：Ｚ000000000號、民國91年6月20日死亡）間之
收養關係。
聲請費用新臺幣壹仟元及抗告程序費用新臺幣壹仟元由抗告人負
擔。
    理    由
一、抗告人在原審聲請意旨略以：聲請人養父丙○○係聲請人之
    親叔叔，於民國91年6月20 日死亡，因生前未婚故遵從祖母
    的安排讓聲請人為其收養，惟收養後聲請人仍與本生父母共
    同居住，為此聲請法院許可終止與已死亡之養父丙○○間之
    收養關係。原審以抗告人聲請終止收養，顯失公平為由，裁
    定駁回抗告人之聲請。
二、抗告意旨略以：抗告人雖早年由叔叔丙○○為名義上收養，
    收養後仍與生父母同居，因生父入贅於生母家中，故所生次
    子即抗告人胞弟甲○○即從母姓，抗告人則聽從祖母安排由
    叔叔丙○○收養，嗣抗告人之祖母及養父丙○○先後去世，
    抗告人慮及生父近年來身體愈來愈不適，且常常抱怨自己後
    繼無人，養父生前並無積蓄，並未遺留財產給抗告人，為了
    抗告人與生父、養父間之關係不要如此複雜，而為本件許可
    終止收養之聲請，為此提起抗告，聲明廢棄原裁定，並許可
    終止抗告人與已死亡之養父丙○○間之收養關係。
三、按抗告法院認抗告為有理由者，應廢棄原裁定，自為裁定，
    必要時得命原法院或審判長更為裁定（非訟事件法第46條準
    用民事訴訟法第436條之1第3項準用第492條規定參照）。
四、次按「養父母死亡後，養子女得聲請法院許可終止收養」、
    「法院認終止收養顯失公平者，得不許可之」，民法第1080
    條之1 第1 項、第4 項分別定有明文。復按「在養父母死亡
    後，原條文第1080條第5 項規定僅限於養子女不能維持生活
    而無謀生能力時，始得聲請法院許可終止收養，失之過嚴。
    養父母死亡後，為保護養子女利益，應使其有聲請法院許可
    終止收養之機會，爰明定於本條第1 項。至於單獨收養而收
    養者死亡後，或夫妻共同收養時，夫或妻死亡，而生存之一
    方與養子女已終止收養關係後，養子女亦可適用本項聲請法
    院許可終止其與已死亡之養父母之收養關係，併予敘明。．
    ．．收養關係之終止影響雙方權益甚鉅，法院如認終止收養
    關係顯失公平者，得不予許可，爰增列第四項規定」，民法
    第1080條之1之立法理由亦有明示。
五、經查：抗告人主張於84年5月1日經養父丙○○收養，養父丙
    ○○於91年6月20 日死亡，而聲請人生父乙○○與養父丙○
    ○為兄弟關係之事實，業經聲請人提出戶籍資料為證，經核
    相符，自堪認為真實。抗告人稱其僅係名義上由丙○○收養
    ，實際上仍與本生父母同居，證人即抗告人之生父乙○○亦
    到院證稱：抗告人一家人均與我同住，丙○○一開始是與其
    三弟住，後來買了一間小房子後就搬出去住，丙○○一直到
    往生前都沒有結婚。我有二個兒子，二個女兒，其中大女兒
    與小兒子從母姓等語。本院審酌抗告人長久以來皆與本生父
    母共同生活，養父乃單獨生活，抗告人並沒有自養家取得遺
    產等情，應認抗告人於養父丙○○死亡後，聲請法院許可終
    止與養父丙○○之收養關係，並無顯失公平之情形，依民法
    第1080條之1第1項規定，應予許可。原審以抗告人係於成年
    後同意願為丙○○延續香火而被丙○○收養，抗告人聲請終
    止收養顯失公平而裁定駁回抗告人之聲請，於法尚有未洽。
    從而，抗告意旨指摘原裁定不當，求予廢棄改判，為有理由
    ，應予准許。爰予以廢棄原裁定，並改判如主文第2項所示
    。
六、據上結論，本件抗告為有理由，爰裁定如主文。
中    華    民    國    98    年    12    月    30    日
                    家事法庭審判長法  官  蔡聰明
                                  法  官  林玉珮
                                  法  官  林淑鳳
上為正本係照原本作成。
本裁定除以適用法規顯有錯誤為理由，並經本院許可外，不得再
抗告。
如提起再抗告，應於收受送達後10日內向本院提出再抗告狀，應
同時表明再抗告理由，且繳納再抗告費新臺幣1,000元。
中    華    民    國    98    年    12    月    30    日
                                  書記官  王鵬勝

司法院資訊處製作；財團法人民間司法改革基金會備份。
